臺灣臺東地方法院刑事判決　　　　　　　 94年度訴字第139號
公　訴　人　臺灣臺東地方法院檢察署檢察官
被　　　告　己○○
　　　　　　　　　　（另案於臺灣臺東監獄執行中）
選任辯護人　林漢章律師
被　　　告　甲○○
上列被告因違反森林法案件，經檢察官提起公訴（九十四年度偵
字第一一六九號），本院判決如下：
    主  文
己○○結夥二人，竊取森林主產物，處有期徒刑壹年貳月，併科
罰金捌佰捌拾元，罰金如易服勞役，以參佰元折算壹日，並應於
刑之執行前令入勞動場所強制工作參年。扣案之鏈鋸壹具、電瓶
壹個、頭燈壹個、鐵條壹支、鐮刀壹把、大起子壹支、手電筒壹
支均沒收。
甲○○結夥二人，竊取森林主產物，處有期徒刑陸月，併科罰金
捌佰捌拾元，有期徒刑如易科罰金，以參佰元折算壹日，罰金如
易服勞役，以參佰元折算壹日。扣案之鏈鋸壹具、電瓶壹個、頭
燈壹個、鐵條壹支、鐮刀壹把、大起子壹支、手電筒壹支均沒收
。
    事  實
一、己○○於民國八十八年間因違反森林法罪，經最高法院於九
    十四年一月十三日，以九十四年度臺上字第二一九號判決處
    有期徒刑一年確定；旋於九十三年十一月間，再犯森林法罪
    ，經本院於九十四年三月十日，以九十三年度訴字第一八一
    號判決處有期徒刑一年五月確定；復於九十四年一月間，又
    犯竊盜罪，經本院於九十四年三月十日，以九十四年度東簡
    字第三０號判決處有期徒刑六月確定，且均尚待執行，有竊
    盜之習慣，詎己○○竟不思悔改，無懼於法律之刑罰威嚇，
    第四度意圖為自己不法之所有，於九十四年三月十六日下午
    駕駛車號ＡＺ─０三０七吉普車，攜帶其所有之鏈鋸、電瓶
    、頭燈、鐵條、鐮刀、大起子及手電筒等數量各一，進入臺
    東縣延平鄉關山第五十三林班內紅石林道約七點六公里處上
    方二十公尺地方，盜採牛樟枯木樹頭一株，因獨力無法完成
    ，再以行動電話召喚同有犯意聯絡之甲○○駕駛車號ＧＣ─
    八二一０自小貨車上山協助鋸成十六塊角（圓）材。甲○○
    依約前往協助，事畢先行更換駕駛前開車號ＡＺ─０三０七
    吉普車下山離去，於同日晚上十時三十分許，在上揭紅石林
    道約七點五公里處途中，遇見據報前來查緝之森林警察與臺
    東縣關山工作站人員，因形跡可疑，為警攔下檢查，發現其
    身上滿是牛樟木屑、泥土及牛樟氣味，幾經盤問結果，甲○
    ○供出前情並告知己○○仍在盜採現場附近，同時為警帶往
    盜採現場，果然查獲吉普車、被盜採之樹頭、已切好置於路
    旁地上之牛樟角（圓）材十六塊（山價共為新臺幣一千三百
    二十元），並扣得盜採用之鏈鋸、電瓶、頭燈、鐵條、鐮刀
    、大起子及手電筒等工具數量各一，且將躲藏在樹林間之己
    ○○喚出投案。
二、案經臺東縣警察局關山分局報請臺灣臺東地方法院檢察署檢
    察官偵查起訴。
    理  由
一、訊據被告己○○對於前開盜採牛樟枯木樹頭一株，並將之切
    鋸成十六塊角（圓）材之事實，固坦承不諱，惟辯稱：伊並
    無與甲○○有共同竊盜之犯意聯絡，非夥同一起犯案，車號
    ＡＺ─０三０七吉普車係作為交通工具，非用來搬運贓物，
    而所駕駛之兩部車輛均尚未載運任何牛樟角（圓）材木塊，
    被告之行為依法應屬未遂犯，且被告有正常之工作，非恃竊
    盜為常業；另被告甲○○則辯稱：伊係受己○○之託送水上
    山，並幫忙搬運牛樟角（圓）材木塊及清理泥土，事前對盜
    取牛樟木一事毫不知情云云。
二、經查：
    (一)前開被告己○○於臺東縣延平鄉關山第五十三林班內紅石
      林道約七點六公里處上方二十公尺地方，盜採牛樟枯木樹
      頭一株，並將之切鋸成十六塊角（圓）材之自白，核與證
      人臺東縣森林警察臺東分隊警員乙○○、丁○○於偵訊中
      、本院審理時之證述，及臺東林區管理處關山工作站人員
      丙○○於本院審理時之證述情節相符，並有被告己○○陳
      明為其所有之鏈鋸、電瓶、頭燈、鐵條、鐮刀、大起子及
      手電筒等數量各一之工具扣案可佐，以及臺東林區管理處
      查獲林政案件會勘紀錄、臺東林區管理處關山工作站贓證
      物品領據、現場照片十三張、現場位置圖、臺東林區管理
      處森林被害報告（處理）單（乙）表等附卷足憑。
    (二)按森林主產物，指生立、枯損、倒伏之竹木及餘留之根株
      、殘材。國有林林產物處分規則第三條第一款定有明文。
      牛樟，別名樟牛，屬樟科，常綠大喬木，為臺灣原生特有
      樹種，屬森林主產物，有行政院農業委員會林務局臺東林
      區管理處九十四年九月十九日東政字第０九四七一０三三
      九四號函在卷可稽。被告二人盜採之牛樟枯木樹頭一株，
      並將之切鋸成十六塊牛樟角（圓）材，總售價為新臺幣（
      下同）四千三百二十元（即每立方公尺市價一萬二千元，
      乘以全部利用材積零點三六立方公尺），扣除總生產費三
      千元，其山價（即查定價格）為一千三百二十元，此有臺
      東林區管理處關山工作站「己○○竊取關山五三林班內牛
      樟木」明細表、關山事業區五三林班己○○等二人盜採牛
      樟角材案物價格查定書存卷可參。
    (三)本件被告甲○○於本院審理時供稱，伊係因己○○打電話
      叫其送水上山，至盜採現場後有協助移動將鏈鋸壓住之牛
      樟木頭，並幫忙清理另外地上木塊上之泥土（本院審判筆
      錄第二十八頁）云云，惟其上山係送水給己○○一節，業
      經前開證人即森林警察乙○○、丁○○及關山工作站人員
      丙○○於本院審理時，具結證述現場並未見到任何礦泉水
      等物品（前揭審判筆錄第七、十、十一、十八頁），且見
      其身上滿是牛樟木屑、泥土及牛樟氣味（前揭審判筆錄第
      四、八、十七頁）；而被告甲○○所稱己○○之鏈鋸遭樹
      頭與被鋸之木塊夾住無法抽出，請伊幫忙一事，又與被告
      己○○供述其鏈鋸被壓在距離樹頭三點八公尺遠之已鋸下
      之木塊底下，請甲○○幫忙之情節，互生齟齬，扞格不入
      （前揭審判筆錄第二十二、二十七頁），顯見被告甲○○
      所辯，與事實不符，不足採信。按森林法第五十二條第一
      項第四款所稱結夥二人以上，其實施犯行之共同正犯人數
      ，係採實施共同正犯說，亦即指實施中之共犯二人以上者
      而言。其非在場實施或分擔行為之一部者，不得算入結夥
      人數之內。而共同正犯之成立，雖以有犯意之聯絡與行為
      分擔為要件，惟此所謂犯意之聯絡並不限於事前有所謀議
      ，即僅於行為當時有共同犯意之聯絡亦屬之，且其表示之
      方法，不以明示通謀為必要，即相互間有默示之合致亦無
      不可。被告甲○○事前縱使不知己○○上山係盜採牛樟木
      ，惟其經己○○電話通知後，不僅上山協助移動壓住鏈鋸
      之牛樟木頭，甚且幫忙清理另外地上木塊上之泥土，則其
      於行為當時顯與己○○有共同犯意之聯絡，相互間有默示
      之合致，參諸前開說明，被告己○○、甲○○係結夥二人
      竊取森林主產物，堪予認定。
    (四)被告己○○、甲○○已將切鋸成十六塊之牛樟角（圓）材
      置於路旁地上（前揭審判筆錄第四、二十八頁），即該牛
      樟角（圓）材已置於被告二人實力管領支配下之狀態，依
      實務上就竊盜罪既未遂之區別，採權力支配說之見解，本
      件自屬竊盜既遂，不因牛樟角（圓）材是否裝運上車而有
      影響，故被告己○○指稱尚屬未遂階段，自無足採。
    (五)綜上所述，足徵上開被告己○○自白與事實相符，本件事
      證明確，被告等其他所辯，顯係避就之詞，殊無可採，犯
      行均堪認定，應依法論科。
三、被告己○○、甲○○結夥二人竊取森林主產物，核彼等所為
    ，係犯森林法第五十二條第一項第四款之結夥二人竊取森林
    主產物罪。被告二人雖備有吉普車欲搬運所竊之贓物，惟尚
    未將贓物搬運上車，即不能謂被告等為搬運贓物使用車輛，
    公訴意旨認被告二人同時觸犯森林法第五十二條第一項第六
    款之罪，尚有未洽，附此敘明。被告己○○與甲○○間，具
    有犯意聯絡及行為分擔，均為共同正犯。爰審酌被告己○○
    素行不佳，被告甲○○則素行非惡，均有臺灣高等法院被告
    前案紀錄表及前開檢察署刑案資料查註紀錄表附卷可按，雖
    彼等竊取森林主產物之數量不多，然對國家財產及森林保育
    工作造成相當程度侵害，及犯罪後坦承犯行，態度良好等一
    切情狀，各量處如主文所示之刑，並就被告甲○○有期徒刑
    部分諭知易科罰金之折算標準，以示懲儆。被告己○○有多
    次竊取森林主產物等違反森林法及竊盜前科，已如前述，考
    諸其屢次行竊之模式與前案大致相同，以其前後歷次所為竊
    盜之期間、次數及方式，顯係有竊盜之犯罪習慣，非令入勞
    動場所強制工作無以矯正其惡習，公訴人所為令被告己○○
    強制工作之請求，堪稱允當，本院爰依竊盜犯贓物犯保安處
    分條例第三條第一項第一款，併宣告於刑之執行前令入勞動
    場所強制工作三年，以資矯治。又被告二人所竊取之森林主
    產物，贓額為一千三百二十元，有前開關山事業區五三林班
    己○○等二人盜採牛樟角材案物價格查定書在卷可資證明，
    從而依森林法第五十二條第一項規定，諭知併科該贓額二倍
    即二千六百四十元，折合銀元為八百八十元之罰金，並就罰
    金部分諭知如易服勞役之折算標準。扣案之鏈鋸一具、電瓶
    一個、頭燈一個、鐵條一支、鐮刀一把、大起子一支及手電
    筒一支，為被告己○○所有，均供犯罪所用之物，依法宣告
    沒收。
據上論斷，應依刑事訴訟法第二百九十九條第一項前段，森林法
第五十二條第一項第四款，刑法第十一條前段、第二十八條、第
四十一條第一項前段、第四十二條第三項、第三十八條第一項第
二款，竊盜犯贓物犯保安處分條例第三條第一項第一款、第四條
、第五條第一項前段，罰金罰鍰提高標準條例第二條，判決如主
文。
本案經檢察官戊○○到庭執行職務
中　　華　　民　　國　  　94 　年　  12 　月　  28    日
                  刑事第二庭　　審判長法　官  詹慶堂
                  　　　　　　　　　　法　官  陳君鳳
                  　　　　　　　　　　法　官  劉柏駿
以上正本證明與原本無異。
如不服本判決，應於判決送達後10日內向本院提出上訴狀（須附
繕本）。
「切勿逕送上級法院」
                                      書記官　張建成
中　　華　　民　　國　  　94 　年　  12 　月　  28    日
附記：
森林法第五十二條第一項第四款
 (加重竊取森林主、副產物罪)
竊取森林主、副產物而有左列情形之一者，處六月以上五年以下
有期徒刑，併科贓額二倍以上五倍以下罰金：
四  結夥二人以上或僱使他人犯之者。
第一項第五款所製物品，以贓物論，沒收之。
